臺灣高等法院臺南分院民事判決
110年度上字第150號
上  訴  人  大和旅行社有限公司

法定代理人  黃瑞榮  
訴訟代理人  吳麗珠律師
被  上訴人  兆豐國際商業銀行股份有限公司

法定代理人  張兆順  
訴訟代理人  陳信文  
            陳姿寧  
上列當事人間請求確認債權存在等事件，上訴人對於中華民國11
0年3月4日臺灣臺南地方法院108年度訴字第1410號第一審判決提
起上訴，本院於111年5月4日言詞辯論終結，判決如下：
    主  文
上訴駁回。
第二審訴訟費用由上訴人負擔。
    事實及理由
一、被上訴人主張：伊對訴外人台灣○○○股份有限公司（下稱○○○
    公司）有新臺幣（下同）5,000萬元及執行費40萬元之債權
    ，○○○公司對上訴人至少有300萬元之債權存在。伊聲請臺灣
    臺南地方法院（下稱臺南地院）假扣押○○○公司對上訴人之
    債權【預付款項－預付佣金（應收帳款）返還請求權】，經
    臺南地院於民國107年12月25日以107年度司執全助實字第29
    4號執行命令（下稱系爭執行命令）禁止○○○公司在5,000萬
    元及執行費40萬元之範圍內，收取對上訴人之應收帳款或為
    移轉及其他處分，上訴人亦不得對○○○公司清償。上訴人收
    受執行命令後，否認○○○公司之債權存在，向臺南地院聲明
    異議，為此依強制執行法第120條第2項規定，求為確認○○○
    公司對上訴人有300萬元之債權存在（原審為上訴人敗訴之
    判決，上訴人不服，提起上訴），並答辯聲明：上訴駁回。
二、上訴人辯以：伊不否認105、106年間○○○公司有預付佣金款
    項入伊帳戶，然伊於104年6月11日與訴外人○○○（已改名○○○
    ）簽訂合作契約書，合作期間自104年6月1日起至106年5月3
    1日止，合作期滿後，雙方協議繼續合作至107年8月底；合
    作期間，伊之帳戶存摺、印章均交由謝○○保管及運用，即大
    和旅行社係由○○○私人經營，盈虧亦歸○○○，且○○○公司對伊
    之預付佣金均已結清，況伊於105年4月21日借款5,000萬元
    予○○○公司，足以抵銷前欠且反有餘。伊106年6月30日以後
    ，有匯款合計4,200萬元至○○○公司帳戶，已逾會計師查核報
    告之2,600萬元，並未積欠○○○公司債務。勤業眾信會計師及
    勳業會計師之查核報告，不足為據。又○○○公司因營運不善
    而歇業，若伊有積欠其預付佣金，該公司不可能不向伊催討
    ，遑論此乃○○○公司與○○○間之債權債務關係，與伊無涉，原
    審為伊敗訴之判決，尚有未洽等語，為此提起上訴，並聲明
    ：（一）原判決廢棄。（二）被上訴人在第一審之訴駁回。
三、兩造不爭執事項（見本院卷第301至302頁，為說明方便，字
    句略作修正）：
（一）被上訴人前具狀聲請假扣押執行債務人○○○公司對於上訴
      人之債權即預付款項-預付佣金（應收帳款）返還請求權
      ，經臺南地院民事執行處以系爭執行命令禁止○○○公司在5
      ,000萬元及執行費44萬元之範圍內，收取對上訴人之預付
      佣金（應收帳款）債權或為其他處分，上訴人亦不得對○○
      ○公司清償上開債務；惟上訴人以對○○○公司並無債務存在
      而聲明異議（見原審補字卷第19至23頁）。
（二）被上訴人對○○○公司有臺灣臺北地方法院（下稱臺北地院
      ）107年度重訴字第1378號民事判決所載之債權存在（見
      原審補字卷第25至27頁、原審訴字卷二第306頁）。
（三）上訴人有於104年6月11日與○○○簽訂如原審訴字卷一第567
      至569頁所示之「合作協議書」，約定上訴人將其高雄分
      公司委由○○○經營陸客來台觀光業務，協議書第9條記載「
      雙方簽定本協議書為期2年自104年6月1日起至106年5月31
      日止，到期另行議定合約，…」等語。
（四）上訴人之高雄分公司於106年12月13日即廢止登記（見原
      審訴字卷一第67頁）。
（五）上訴人與○○○公司間於105、106年間有預付佣金往來，
      且依勤業眾信聯合會計師事務所（下稱勤業眾信會計師事
      務所）出具之○○○公司及子公司合併財務報告暨會計師核
      閱報告（106及105年第2季），○○○公司對上訴人至106年6
      月30日止，尚有應收帳款債權2,600萬元（見原審訴字卷
      一第227至235頁、訴字卷二第55至61、306頁）。
（六）依勳業會計師事務所於臺灣高等法院109年度上易字第734
      號（下稱另案）對法院函詢之回覆，○○○公司對上訴人截
      止至106年12月31日，尚有應收帳款債權2,864萬4,465元
      （見原審訴字卷二第345至351頁）。 
四、本件經依民事訴訟法第463條準用同法第270條之1第1項第3
    款規定，整理並協議簡化爭點如下（見本院卷第302頁）：
    被上訴人請求確認債務人○○○公司對上訴人之應收帳款債權
    在300萬元之範圍存在，有無理由？
五、本院之判斷
（一）被上訴人主張其對○○○公司有5,000萬元及執行費40萬元之
      債權，聲請臺南地院假扣押○○○公司對上訴人之應收帳款
      返還請求權，經臺南地院核發執行命令禁止○○○公司在5,0
      00萬元及執行費40萬元之範圍內，收取對上訴人之應收帳
      款或為移轉及其他處分，上訴人亦不得對○○○公司清償。
      上訴人收受執行命令後，否認對○○○公司有債務存在聲明
      異議。又上訴人與○○○公司於105、106年間有預付佣金往
      來，且依勤業眾信會計師事務所出具之核閱報告（106及1
      05年第2季，下稱核閱報告），○○○公司對上訴人截止至10
      6年6月30日，尚有應收帳款債權2,600萬元。另依勳業會
      計師事務所於另案之回覆，○○○公司對上訴人截止至106年
      12月31日，尚有應收帳款債權2,864萬4,465元等情，為上
      訴人所不爭執，自堪信為真實。
（二）上訴人辯稱其於105年4月21日借款5,000萬元予○○○公司，
      足以抵銷前欠云云，固有國泰世華商業銀行存匯作業管理
      部109年7月29日國世存匯作業字第1090108110號函暨檢送
      【台灣○○○股份有限公司105年4月21日匯款5千萬至大和旅
      行社有限公司高雄分公司之交易明細】在卷可稽（見原審
      訴字卷二第151至153頁）；惟與勤業眾信會計師 事務所
      出具之105及104年度查核報告附表一（見原審訴字卷二第
      131至141頁）大和旅行社於105年底尚積欠○○○公司3,395
      萬7,000元之結論不同；且勤業眾信會計師事務所為國內
      著名會計師事務所，查核公司帳目，有其專業，亦有其法
      律上之義務，依勤業眾信會計師事務所出具之106及105年
      第2季核閱報告，○○○公司對上訴人截止至106年6月30日，
      尚有應收帳款債權2,600萬元一節，既為上訴人所不爭執
      ，則上訴人對○○○公司之此筆匯款，既在該核閱報告之前
      ，應已列入該核閱報告，上訴人執此筆匯款，主張其對○○
      ○公司並無欠款云云，為不可採。
（三）上訴人另稱於該核閱報告後至少已清償○○○公司4,200萬元
      ，逾該核閱報告所載之應收帳款2,600萬元，○○○公司對上
      訴人之預付佣金均已結清云云，然觀諸○○○公司與上訴人
      間自106年6月30日後在彰化銀行及華南銀行之匯款紀錄，
      上訴人匯給○○○公司之總金額雖有5,180萬元；○○○公司匯
      入上訴人之總金額則高達7,840萬元，此有華南銀行客戶
      查詢資料、彰化銀行客戶查詢資料、金流表在卷可稽（見
      原審卷一第157至196頁、第295至307頁、及原審卷二第35
      5頁），○○○公司匯入上訴人之金額，顯然高於上訴人匯入
      ○○○公司之金額。上訴人所辯，尚難採信。　　　
（四）上訴人又辯稱被上訴人提出之107年金流未經會計師查核
      ，難認係預付佣金債權，縱○○○公司截至107年12月31日對
      上訴人仍有應收款項債權5,260萬元，惟上訴人可扣抵預
      付佣金5,464萬6,258元，經抵銷後，上訴人對○○○公司實
      際已無餘欠云云；固據上訴人提出「○○○公司大和旅行社
      預付明細表」為證（見原審訴字卷二第309至313頁）；證
      人○○○復於原審及本院證稱已扣款5,400萬元，沒有後續之
      6-4至6-6等3頁，預付佣金已抵扣完畢，○○○公司與大和公
      司已互不相欠，資料是其向大和財務拿出來的，跟○○○公
      司對帳，無相關憑證等語（見原審卷第174頁、本院卷第1
      97至200頁）；然觀該預付明細表右下頁碼已載全共6頁，
      上訴人單舉其3，真實性已有疑義；且該清冊顯僅為電腦
      列印文件，毫無會結、核對之雙方簽章確認，另既為會結
      帳冊，則如此多筆帳務應有相當附件可佐，亦全然付之闕
      如，與商業實務程序相去甚遠，且無相關扣抵之對應資料
      可稽；而證人○○○於本院作證時，僅推稱「該結算事宜係
      由大和公司和○○○公司雙方財務人員負責，其不管庶務。
      」回應（見本院卷第199頁），又其任職董事長兼總經理
      之○○○公司，係同時為被上訴人之債務人及上訴人之債權
      人，其復與上訴人簽訂合作協議書，就本件有極大之利害
      關係，所言自有偏頗上訴人之嫌；另參酌謝○○於另案作證
      時表示，被上訴人於原審提出之○○○公司提供之帳務資料
      （節錄）（見原審補字卷第33至49頁原證5），是○○○公司
      所製作（見本院卷第219頁），再衡酌○○○公司分類帳與本
      案原證5相同等情，除可證明被上訴人所舉帳務主張顯有
      依據外，更徵○○○於本案證稱大和旅行社與○○○公司間之債
      權債務關係均已會結云云，不可採信。又查本件係被上訴
      人聲請假扣押執行○○○公司對上訴人之「預付款項-預付佣
      金（應收帳款）返還請求權債權」，因上訴人聲明異議，
      被上訴人始依強制執行法第120條提起訴訟，上開執行命
      令已明確加註「應收帳款」，上訴人僅限縮於「預付款項
      -預付佣金」，已屬無據。揆諸上訴人與○○○公司之商業經
      營模式，前者為安排旅遊客人之食宿、交通與購物行程服
      務，後者則以前者帶團來店消費為攬客方式，二者間除帶
      客來店之佣金收付外，殊難想像尚有其他形式之商業往來
      。且被上訴人已舉證證明上訴人與○○○公司之金流，兼以
      上訴人自認與○○○公司間有「佣金」收付之往來，上訴人
      空言否認非為預付佣金，自難憑採。而依勳業會計師事務
      所於另案回覆臺灣高等法院函詢，○○○公司對上訴人截止
      至106年12月31日，尚有應收帳款債權2,864萬4,465元等
      情，為兩造所不爭執（見不爭執事項㈥），亦據證人○○○到
      庭確認無誤（見本院卷第197頁），堪認○○○公司106年底
      對上訴人確有2,864萬4,465元之「預付款項-預付佣金（
      應收帳款）」債權存在。準此，被上訴人主張本件縱採最
      保守基礎，僅計106年底會計師查核數2,864萬4,465元及1
      07年確認查有○○○公司匯予上訴人4300萬元之金流部分（
      參原審訴字卷二第353至357頁之金流表(3)），帳列扣抵
      數亦依107年大和主張扣抵佣金數之5,464萬6,258元減除
      後，○○○公司對上訴人應至少有1,699萬8,207元之「預付
      款項-預付佣金（應收帳款）」債權存在（表3總計3，參
      原審訴字卷二第353頁）等語，應可採信。
（五）至上訴人辯稱其與謝○○簽訂「合作協議書」，將大和高雄
      交由謝○○經營，雙方合作期間自104年6月11日至106年5月
      31日止，惟渠等屆期後繼續合作至107年8月31日，其既將
      大和高雄委由○○○經營，故由○○○擔任負責人之○○○公司匯
      至大和高雄之款項往來，均與其無關云云；惟按「前項旅
      行業經理人應為專任，不得兼任其他旅行業之經理人，並
      不得自營或為他人兼營旅行業。」、「旅行業不得以分公
      司以外之名義設立分支機構，亦不得包庇他人頂名經營旅
      行業務或包庇非旅行業經營旅行業務。」、「非旅行業從
      業人員執行旅行業業務者，視同非法經營旅行業。」，旅
      行業管理規則第13條第2項、第35條、第52條第2項分別定
      有明文。經查○○○於本院係證述前開系爭「合作期間」乃
      至107年6月止（見本院卷第197頁），說法已有出入；又
      其雖於本院證述大和高雄係由其本人再委任二位專業經理
      人經營，然其僅記得其中一位姓名，另一位則已忘記，甚
      至登記負責人姓名亦不復記憶（依原證9，其登記負責人
      為○○○）。再觀○○○於另案結證稱：「台南大榮旅行社的負
      責人是○○○，高雄大和旅行社的負責人也是○○○…」、「台
      南大榮旅行社實際上是○○○在處理，大和本來也是在台南
      ，後來另開一間高雄大和旅行社主辦陸客來台，也是○○○
      在主導。」等語（見本院卷第217至221頁），就大和高雄
      經營決策之證詞已有矛盾，則大和旅行社高雄分公司是否
      確由○○○負責實際經營決策，自有可疑。況無論係何人負
      責實際經營決策，分公司所致生之權利義務關係皆由總公
      司概括承受，是亦無得解免其總公司應負之法律責任，遑
      論○○○已於原審明確證述上訴人和○○○公司間確有預付佣金
      往來（見原審卷第174頁），並為上訴人所自認，佐以前
      開會計師查閱報告、函詢資料及實際金流證據，上訴人抗
      辯與○○○公司債權債務已結算無餘之抗辯，不可採信。被
      上訴人主張○○○公司對上訴人至少有300萬元之債權存在，
      應為可信。
六、綜上所述，被上訴人依強制執行法第120條第2項規定請求確
    認○○○公司對上訴人之債權，在300萬元之範圍內存在，為有
    理由，應予准許。原審為上訴人敗訴之判決，核無不合，上
    訴意旨指摘原判決不當，求予廢棄改判，為無理由，應予駁
    回。　　　
七、本件事證已臻明確，兩造其餘攻擊防禦方法及所舉未經援用
    之證據，經本院斟酌後，認為均不足以影響本判決之結果，
    爰不一一論述，併此敘明。　　　　 
八、據上論結，本件上訴為無理由，依民事訴訟法第449條第1項
    、第78條，判決如主文。
中　　華　　民　　國　　111 　年　　6 　　月　　1 　　日
                  民事第五庭  審判長法  官  藍雅清

                                    法  官  張季芬

                                    法  官  陳春長
上為正本係照原本作成。
上訴人如不服本判決，應於收受送達後20日內向本院提出上訴書
狀，其未表明上訴理由者，應於提出上訴後20日內向本院補提出
理由書狀（均須按他造當事人之人數附繕本），上訴時應提出委
任律師或具有律師資格之人之委任狀；委任有律師資格者，另應
附具律師資格證書及釋明委任人與受任人有民事訴訟法第466條
之1第1項但書或第2項（詳附註）所定關係之釋明文書影本。如
委任律師提起上訴者，應一併繳納上訴審裁判費。
被上訴人不得上訴。　　　　　　　　　　　　　　　　　　
中　　華　　民　　國　　111 　年　　6 　　月　　1 　　日

                                   書記官  邱斈如
　　　　　　　　　　　　　　
【附註 】
民事訴訟法第466條之1：
⑴對於第二審判決上訴，上訴人應委任律師為訴訟代理人。但上
　訴人或其法定代理人具有律師資格者，不在此限。
⑵上訴人之配偶、三親等內之血親、二親等內之姻親，或上訴人
　為法人、中央或地方機關時，其所屬專任人員具有律師資格並
　經法院認為適當者，亦得為第三審訴訟代理人。
民事訴訟法第466條之2第1項：
  上訴人無資力委任訴訟代理人者，得依訴訟救助之規定，聲請
  第三審法院為之選任律師為其訴訟代理人。